臺灣高等法院臺南分院刑事判決
上　訴　人　臺灣臺南地方法院檢察署檢察官
上　訴　人
即　被　告　癸○○
　　　　　　　　　　（另案執行中）
上　訴　人（被告乙○○配偶）
　　　　　　壬○○
被　　　告　乙○○
選任辯護人　陳惠如　律師
　　　　　　蔡碧仲　律師
上　訴　人
即　被　告　甲○○
選任辯護人　李清輝　律師
被　　　告　子○○
　　　　　　　　 　（
被　　　告　辛○○
上　一　人
選任辯護人　陳文忠　律師
　　　　　　蔡青芬　律師
上列上訴人因被告等詐欺等案件，不服臺灣臺南地方法院93年度
訴字第811號中華民國93年11月16日第一審判決（起訴案號：臺
灣臺南地方法院檢察署93年度偵字第4406號、第5430號、第6627
號），提起上訴，本院判決如下：
    主  文
原判決關於癸○○常業詐欺及定應執行刑部分、暨乙○○、子○○、甲○○常業詐欺部分撤銷。
乙○○共同常業詐欺，累犯，處有期徒刑陸年。並應於刑之執行
完畢或赦免後，令入勞動場所，強制工作年。
癸○○幫助常業詐欺，處有期徒刑肆年陸月。並應於刑之執行完
畢或赦免後，令入勞動場所，強制工作年。
子○○、甲○○共同常業詐欺，均處有期徒刑壹年貳月。
扣案如附表肆（除編號、貳柒及編號拾肆該支門號為0000
000000號手機、編號拾伍、拾陸、貳壹、編號貳玖該支門
號為0000000000號手機、編號陸、肆陸外）、附表
伍（除編號肆、編號柒至拾肆外）、附表陸（除編號伍該張卡號
為000000000000000號金融卡外）、附表柒（除
編號壹、貳、陸外）、附表捌（除編號伍、陸、拾、拾陸外）所
示之物，均沒收；另扣案之新臺幣柒拾玖萬柒仟元依比例發還附
表貳所示之被害人；洗錢所得財物新臺幣貳仟壹佰玖拾萬玖仟零
貳拾肆元沒收，如全部或一部不能沒收時，以其財產抵償之。
其他上訴駁回。
    事  實
一、癸○○自民國（下同）86年起犯有多起詐欺、偽造文書等罪
    ，於87年、88年、89年間陸續涉犯詐欺、贓物等犯罪，經臺
    灣高等法院臺中分院於91年間將所犯詐欺、偽造文書、贓物
    等罪定執行刑為有期徒刑三年二月確定，因未到案執行為臺
    灣臺中地方法院檢察署通緝在案。詎癸○○多次犯詐欺罪後
    ，仍未知悛悔而一再犯罪，顯有犯罪之習慣；乙○○曾於88
    年間，因妨害風化案件，經臺灣彰化地方法院判處有期徒刑
    四月確定，於89年５月30日易科罰金執行完畢，猶不知警惕
    。
二、癸○○知悉販賣金融機構帳戶有利可圖，竟另行起意基於幫
    助他人常業詐欺取財之犯意，提供金融機構之帳戶供歹徒作
    為財產犯罪之工具，乃在台北縣泰山鄉○里路九號之三開設
    「好時機菸酒商行」做為掩護，以每個人頭帳戶二千五百元
    至三千五百元不等之價格，向他人收購人頭帳戶之存摺及提
    款卡，於93年2月初起，以每個人頭帳戶三千五百元至五千
    元不等之價格，提供附表三所示之一百七十個人頭二四九帳
    戶予乙○○等詐欺集團，另以每線五百元至三千元不等之價
    格，為乙○○等詐欺集團盜接市內（固網）電話至其所購買
    之易付卡行動電話號碼，而與真實姓名不詳綽號「阿本」、
    「阿元」、「阿祥」、「排骨」成年人基於共同犯意之聯絡
    ，盜接如附表一所示己○○等被害人所有之市內電話販賣。
    並委請不知情之加達快遞公司將附表三所示之（一百七十人
    ）二四九人頭帳戶存摺及提款卡郵寄予乙○○（寄件人為「
    阿南」或「賴先生」，收件人為「天億」或「天祥」），總
    計癸○○自乙○○處所取得之販賣人頭帳戶及盜接電話所得
    約數百萬元。
三、林峰君（通緝中）、乙○○、子○○、甲○○與已判決有罪
    確定之詹忠雄、吳宗德、廖振吉、范家峰等人，共同意圖為
    自己不法之所有及利益，基於常業詐欺、故買贓物及洗錢之
    概括犯意聯絡及行為分擔，共組詐欺犯罪集團，利用故買之
    盜接市內（固網）電話轉接至以人頭申請之行動電話後，再
    以假冒「刑警人員偽稱破獲金融盜刷案件」、「財政部金融
    局人員偽稱提款卡遭偽造」、「中央健保局人員偽稱退費」
    、「金融機構人員偽稱個人資料外洩或信用卡遭盜刷」或「
    檢察官偽稱辦案」等詐騙手法，以電話告知被害人等，要渠
    等前往金融機構提款機操作提款卡，致使被害人等陷於錯誤
    ，將提款卡帳戶內之款項轉帳至該集團所使用之人頭帳戶內
    ，以之掩飾自己詐欺所得財物，並以此為常業，恃此為生，
    再由集團內之「提款車手」前往金融機構提款機將人頭帳戶
    內詐欺所得之款項，以提款卡提領現金或轉帳至其他帳戶再
    提領後，交予乙○○保管，乙○○再依林峰君之指示，以匯
    款至人頭帳戶或交由林宗生收受該等詐欺所得財物再轉交林
    峰君之方式，將詐欺所得款項以如此洗錢方式轉交予林峰君
    ，其犯罪手法及分工方式，分述如左：
  (一)93年1月間，林峰君與乙○○在台中市○○路某泡沫紅茶店
    謀議，由林峰君在大陸廈門地區與真實姓名不詳綽號「小華
    」、「紅龍」、「阿國」、「阿草」、「小刀」者及一群真
    實姓名不詳之成年男女組成詐欺集團，利用大陸廈門沿海地
    區可接收金門縣行動電話基地台訊號之處所，設立詐欺集團
    總部，指揮在台灣之乙○○負責收購人頭帳戶、盜接市內電
    話及籌組提領贓款之「提款車手」等事宜。
  (二)93年2月初起，乙○○即以每個人頭帳戶三千五百元至五千
    元不等之價格向癸○○購買人頭帳戶之存摺及提款卡，另以
    每線五百元至三千元不等之價格，委請癸○○盜接市內（固
    網）電話至其所購買之易付卡行動電話號碼。癸○○以「好
    時機菸酒商行」名義委請不知情之加達快遞公司將人頭帳戶
    存摺及提款卡郵寄予乙○○（寄件人為「阿南」或「賴先生
    」，收件人為「天億」或「天祥」），癸○○並與真實姓名
    不詳綽號「阿本」、「阿元」、「阿祥」、「排骨」成年人
    盜接如附表一所示己○○等被害人市內電話販賣予乙○○。
    乙○○再以電話向附表一所示己○○等被害人詐騙（被害時
    間及損失金額詳如附表一所載），再設定轉接至乙○○取得
    行動電話號碼，共詐取如附表一所載金額。另由林峰君將乙○○取得人頭帳戶存摺、提款卡及盜接電話資料，指示在大
    陸廈門地區之詐欺集團成員，以電話向如附表二所示庚○○
    等被害人詐騙（被害時間及被騙金額詳如附表二所載），再
    設定轉接至乙○○取得行動電話號碼，共詐取如附表二所載
    金額。林峰君、乙○○等詐騙集團誘使被害人等前往金融機
    構提款機操作提款卡，致使被害人等陷於錯誤，將提款卡帳
    戶內之款項轉帳至指示之人頭帳戶內，並以該些人頭帳戶掩
    飾渠等因重大犯罪所得財物，總計已查得之詐欺所得金額共
    二千二百七十萬六千零二十四元。
  (三)乙○○為取得人頭帳戶內之金額，以每週薪一萬元之代價，
    分別自93年2月初起僱用廖振吉、范家峰（於同年四月初離
    開詐欺集團，已判決確定）、自同年2月中旬起僱用詹忠雄
    （已判決確定），自同年3月底起僱用吳宗德（已判決確定
    ）、自同年4月5日左右起僱用子○○等人為「提款車手」，
    並租用台中市○○○路○段65號11樓為集團基地，做為交付
    人頭帳戶提款卡予「提款車手」、以電話聯絡「提款車手」
    前往金融機構提款機提領詐欺所得款項及「提款車手」將所
    提領所得之款項交回乙○○處之用。乙○○另自93年4月初
    起，以每週薪一萬元之代價，僱用知情之甲○○擔任集團會
    計，由甲○○負責至加達快遞公司領取癸○○所郵寄之人頭
    帳戶存摺及提款卡包裹、將所領取之人頭帳戶資料登簿及以
    電話語音向金融機構查詢人頭帳戶是否正常？將正常可使用
    之人頭帳戶提款卡交予乙○○，將已不能使用之人頭帳戶存
    摺及提款卡以包裹退回癸○○等事宜。
  (四)乙○○取得「提款車手」所交付之詐欺所得款項後，即與林
    峰君及林宗生（已判決確定）共同基於洗錢及偽造私文書並
    行使之概括犯意聯絡，先自行抽取其中百分之七做為酬勞，
    其餘再依林峰君之指示，連續至台中市區金融機構，冒用「
    戊○○」、「陳孟智」、「陳文正」等人之名義，填具匯款
    單並偽簽署押，持之行使於行員而將常業詐欺所得款項轉匯
    至林峰君指定之人頭帳戶內，以此方式掩飾渠等犯罪所得財
    物，乙○○亦冒用「戊○○」名義以上開方式，連續將購買
    盜接門號、人頭帳戶之款項轉匯予癸○○，自足生損害於戊○○、陳孟智、陳文正之權益及金融機構對匯款流向查對之
    正確性。乙○○並依林峰君指示交予明知係常業詐欺所得款
    項之林宗生，次數約五、六次，金額約五十萬至八十萬元不
    等，由林宗生連續收受後搬運至台中市某紅茶店當面交予林
    峰君，或至台中市○○路遠東商業銀行，冒用「林富」之名
    義，填具匯款單並偽簽署押，持之行使於行員而將款項轉匯
    至林峰君指定之人頭帳戶內，以此洗錢方式掩飾他人犯罪所
    得財物，自足生損害於林富之權益及金融機構對匯款流向查
    對之正確性。林峰君則每月給予林宗生二萬餘元做為報酬。
  (五)嗣為警於93年4月22日中午12時30分許，在台中市○○○路
    ○段65號11樓查獲乙○○、廖振吉、詹忠雄、吳宗德、子○○、甲○○等人，並搜索扣得如附表四所示物品，繼在台中
    市○○路○段476號6樓之4乙○○居所，搜索扣得如附表五
    所示之物品；又於同日下午5時35分許，在台中市○○路349
    號前查獲林宗生，並搜索扣得如附表六所示之物品；再於同
    日下午6時25分許，在台北縣泰山鄉○里路九號之三查獲癸○○，並搜索扣得如附表七所示之物品，繼經癸○○同意搜
    索，在台北縣泰山鄉○○路○段34號其居所，扣得如附表八
    所示之物品（詹忠雄、吳宗德、廖振吉、范家峰共同常業詐
    欺部分，業各判處有期徒刑壹年貳月確定。林宗生共同連續
    掩飾他人因重大犯罪所得財物部分，業判處有期徒刑壹年）
    。
四、案經丙○○告發及台中市警察局第二分局報請臺灣臺中地方
    法院檢察署呈請臺灣高等法院檢察署檢察長令核轉臺灣臺南
    地方法院檢察署檢察官，暨內政部警政署刑事警察局、警政
    署電信警察隊、台南市警察局移送臺灣臺南地方法院檢察署
    檢察官偵查起訴及就癸○○部分追加起訴。
    理  由
甲、檢察官上訴是否逾期部分：
    被告辛○○辯護人於本院前審以：公訴人於93年11月25日收
    受第一審判決正本，但檢察署於93年12月2日以南檢惟德93
    請上223字第68037號函文卻未附檢察官上訴書狀或上訴理由
    狀，而被告及辯護人亦直至94年2月18日才收受公訴人之上
    訴書，公訴人之上訴已逾上訴期間，其上訴不合法，應予駁
    回等情。但依本院前審卷附第一審法院之送達證書所載，被
    告癸○○、乙○○、子○○、辛○○均分別於93年12月10日
    收受「93年度訴字第811號癸○○等詐欺等」案件之「檢察
    官上訴書一件」（見本院前審卷一第45至48頁，其中癸○○
    、乙○○、子○○送達處所均為台灣台南看守所，辛○○部
    分則經寄存於管區警察分駐所），且台灣台南地方法院檢察
    署上開93年12月2日以南檢惟德93請上223字第68037號函已
    載明係檢送檢察官對上述被告四人聲明上訴之「檢察官上訴
    書六件」，文內記載「附件如文」（見同上卷第37頁），倘
    上開函文並無該「檢察官上訴書六件」等之附件，第一審法
    院何以仍予收文？上述之送達證書又何以各有「檢察官上訴
    書一件」可供第一審法院送達於各該被告？本院前審未遑詳
    查及此，認檢察官於第二審之上訴為不合法而予以駁回，自
    有未妥，合先敘明。
乙、實體部分：
一、查被告癸○○於警訊、偵查中、原審及本院均否認參與乙○○等詐欺集團，而對於以每個人頭帳戶三千五百元至五千元
    不等之價格，販賣附表三所示之一百七十個人頭二四九帳戶
    予乙○○等詐欺集團，另以每線五百元至三千元不等之價格
    ，販賣盜接市內（固網）電話至乙○○等詐欺集團等事，則
    不否認，且被告乙○○並未供承詐欺所得金額，有分予被告
    癸○○之情事，是被告癸○○販賣人頭帳戶及盜接電話予乙○○尚非為共同正犯，其顯係以幫助之犯意而參與詐欺犯罪
    構成要件以外之行為，為幫助犯。被告癸○○有事實欄二部
    分所載犯行，洵堪認定。然原判決對於甲○○所犯上述各罪
    ，如何係與乙○○等人間有犯意聯絡及行為分擔之共同正犯
    關係，並未於事實欄詳實記載，於法已有未合；且乙○○、
    子○○、詹忠雄、吳宗德、廖振吉、范家峰、林宗生於第一
    審經以證人行交互詰問，其中僅乙○○供述其以週薪一萬元
    僱用甲○○負責上述之提領、寄送包裹及查詢人頭帳戶是否
    正常等事項，並「知情係人頭帳戶」等語，其餘之人則未敘
    及甲○○如何參與本案犯行之事實（見第一審卷三第六十至
    八十二頁），原判決理由謂：甲○○於第一審之自白，核與
    共同被告乙○○、子○○、詹忠雄、吳宗德、廖振吉、范家
    峰、林宗生於第一審審理時均以證人身分到場具結並接受被
    告詰問所陳證之情節相符云云（見原判決第九頁），與卷內
    訴訟資料不盡相符，即嫌證據上之理由矛盾。以上或為上訴
    意旨所指摘，或為本院得依職權調查之事項，應認原判決關
    於癸○○常業詐欺及乙○○、甲○○、子○○、辛○○部分
    均有撤銷發回更審之原因。
二、前揭事實欄三(一)(二)(三)(四)所示之犯罪事實，業據被告乙○○、
    子○○及已判決確定之詹忠雄、吳宗德、廖振吉、范家峰、
    林宗生分別於警訊、偵查中及原審審理時自白不諱，核與共
    同被告乙○○、子○○、詹忠雄、吳宗德、廖振吉、范家峰
    、林宗生於原審審理時，均以證人身分到場具結並接受被告
    詰問所陳證之情節相符；另被告甲○○亦於原審及本院審理
    時自白不諱，核與共同被告乙○○、於原審審理時，以證人
    身分到場具結並接受被告詰問所陳證之情節相符；以上被告
    犯行並有如附表一所示被害人己○○等及如附表二所示被害
    人庚○○等於警訊之指述及證人即電信業者洪士群、陳月香
    、蕭詩賢、謝瑍璋、孫煜輝、及證人即加達快遞業者丁○○
    之證詞可憑，復有如附表三所示人頭帳戶之開戶資料及存款
    交易往來明細表共五宗、如附表四、五、六、七、八所示物
    品扣案及卷附之0000000000號、0000000
    000號、0000000000號、000000000
    0號、0000000000號、0000000000號
    、0000000000號、0000000000號、0
    000000000號、0000000000號行動電話
    通訊監察譯文在卷可資佐證（均附於九十三年度偵字第四四
    ０六號偵查卷第二宗）。被告乙○○、子○○、甲○○與已
    判決確定之詹忠雄、吳宗德、廖振吉、范家峰、林宗生等人
    之自白，核與事實相符。又共同實施犯罪行為，在合同意思
    範圍內，相互利用他人之行為，以達其犯罪之目的，原不必
    每一階段均參與，祇須分擔犯罪行為之一部，即應對於全部
    所發生之結果共同負責；又共同正犯之意思聯絡，不限於事
    前有所協議，於行為當時，基於相互之認識，以共同犯罪之
    意思參與者，亦無礙於共同正犯之成立。而其意思聯絡，原
    不以數人間直接發生者為限，即有間接之聯絡者，亦包括在
    內。查被告乙○○與林峰君共謀後，由被告乙○○分別夥同
    被告子○○、詹忠雄、吳宗德、廖振吉、范家峰、甲○○等
    人，由被告乙○○委請癸○○盜接他人市內電話至詐欺集團
    所使用之易付卡行動電話號碼，以資詐騙被害人並誘使其等
    至提款機提款，再轉帳至向癸○○所購買之人頭帳戶內以之
    掩飾渠等犯罪所得財物，另責由被告子○○、詹忠雄、吳宗
    德、廖振吉、范家峰、甲○○分別擔任提款車手及集團會計
    ，被告等人雖未每一階段均參與，惟就渠等所分擔犯罪行為
    之一部，仍應對於全部所發生之結果共同負責，自均屬共同
    正犯無疑！又刑法上所謂常業犯，指反覆以同種類行為為目
    的之社會活動之職業性犯罪而言，至於犯罪所得之多寡，是
    否恃此犯罪為唯一之謀生職業，則非所問，縱令兼有其他職
    業，仍無礙於該常業犯罪之成立（最高法院八十五年台上字
    第五一０號判例參照）。況以本案迄今報案有據如附表一、
    二所示之被害人即高達有上百人，總計已查得之詐欺所得金
    額業有二千二百七十萬六千零二十四元之多，足見被告等人
    所為，均屬反覆以同種類行為為目的之社會活動之職業性犯
    罪，應無疑義！被告等人顯均係以此為賴以營生之職業，應
    足論斷。經本院函詢相關金融機構調取被害人頭帳戶交易往
    來明細，及參酌卷附五宗開戶資料及存款交易往來明細，被
    告等人使用之人頭帳戶詳如附表三所示。
三、至被告乙○○辯稱原判決附表二所示之被害人匯入帳戶有多
    筆並不在附表三所示之人頭帳戶之中，則此匯款是否由被告
    取得不無疑問等語，經查被告乙○○與林峰君（通緝中）、
    子○○、甲○○、詹忠雄、吳宗德、廖振吉、范家峰等人組
    成詐欺集團，由林峰君在大陸廈門地區與真實姓名不詳綽號
    「小華」、「紅龍」、「阿國」、「阿草」、「小刀」者及
    一群真實姓名不詳之成年男女，利用大陸廈門沿海地區可接
    收金門縣行動電話基地台訊號之處所，設立詐欺集團總部，
    指揮在台灣之乙○○負責收購人頭帳戶、盜接市內電話及籌
    組提領贓款之「提款車手」等事宜，附表三所示之人頭帳戶
    僅係向癸○○購買人頭帳戶部分，故自難謂有部分被害人匯
    入帳戶有多筆並不在附表三所示之人頭帳戶之中，即否認該
    部分犯行，所辯無非卸責之詞，不足採信。
    本件事證明確，被告乙○○辯稱：未成立詐欺集團在大陸廈
    門等語，不足採信。被告乙○○、甲○○犯行堪以認定。
丙、論罪科刑部分：
(一)核被告癸○○所為，係犯刑法第三十條、第三百四十條之幫
    助常業詐欺罪。公訴人認被告癸○○與乙○○等人係常業詐
    欺罪之共同正犯，尚有未合。被告癸○○所犯盜接他人電信
    設備通信罪，與真實姓名不詳綽號「阿本」、「阿元」、「
    阿祥」、「排骨」成年人間，有犯意聯絡及行為分擔，為共
    同正犯。所犯幫助常業詐欺，僅屬從犯，應依刑法第三十條
    規定按正犯之刑減輕之。被告癸○○先後多次盜接他人電信
    設備通信，時間緊接，犯罪構成要件相同，顯係基於概括之
    犯意，反覆為之，為連續犯，依刑法第五十六條規定以一罪
    論，並加重其刑。被告癸○○所犯盜接他人電信設備通信罪
    、幫助常業詐欺罪間，具有手段與目的、方法與結果之牽連
    關係，應從一重之幫助常業詐欺罪處斷。（被告所犯已判決
    確定之幫助詐欺犯罪時間係九十年十月二十三日，所犯幫助
    常業詐欺犯罪時間係自九十三年二月初起，二者時間相隔一
    年四月，而其販售對象前者為一人，後者則為乙○○詐欺集
    團，顯係另行起意，併予敘明。）
(二)核被告乙○○所為，係犯刑法第三百四十條之常業詐欺罪、
    第三百四十九條第二項之故買贓物罪、洗錢防制法第九條第
    一項之隱匿自己犯罪所得之洗錢罪及刑法第二百十六條、第
    二百十條之行使偽造私文書罪。公訴人起訴之事實雖未敘及
    被告乙○○冒用「戊○○」名義填具匯款單，連續將購買盜
    接門號、人頭帳戶之款項轉匯予癸○○之犯行，且就附表二
    編號第一０四號至第一一二號所示之被害人未予論及，因該
    部分事實與公訴人起訴之犯罪事實既具有連續犯裁判上一罪
    關係，應為起訴效力所及，自應為審理範圍。所犯常業詐欺
    罪、故買贓物罪之隱匿因自己犯罪所得之洗錢罪，與被告林
    峰君、子○○、詹忠雄、吳宗德、廖振吉、范家峰、甲○○
    間，有犯意聯絡及行為分擔，均為共同正犯。所犯行使偽造
    私文書罪部分，與被告林峰君、林宗生間，具有犯意之聯絡
    及行為之分擔，亦為共同正犯。其偽造署押為偽造私文書之
    階段行為；偽造私文書後復持以行使，偽造私文書之低度行
    為為行使之高度行為所吸收，均不另論罪。被告先後多次故
    買贓物之行為及偽造私文書之犯行，時間緊接，犯罪構成要
    件相同，顯係基於概括之犯意，反覆為之，為連續犯，依刑
    法第五十六條規定均以一罪論，並均加重其刑。所犯隱匿犯
    罪所得之洗錢罪部分，在偵、審中自白，依洗錢防制法第九
    條第五項規定，就所犯洗錢罪部分應減輕其刑，並依法先加
    後減之。被告乙○○所犯故買贓物罪、常業詐欺罪、隱匿因
    自己犯罪所得之洗錢罪、行使偽造私文書罪間，具有手段與
    目的、方法與結果之牽連關係，應從一重之常業詐欺罪處斷
    。查被告乙○○曾於八十八年間，犯妨害風化案件，經臺灣
    彰化地方法院判處有期徒刑四月確定，於八十九年五月三十
    日易科罰金執行完畢，有臺灣高等法院被告全國前案紀錄表
    在卷可稽，於五年內再犯本案有期徒刑以上之本罪，為累犯
    ，應依刑法第四十七條規定加重其刑。
(三)核被告子○○、甲○○所為，均係犯刑法第三百四十條之常
    業詐欺罪、第三百四十九條第二項之故買贓物罪、洗錢防制
    法第九條第一項之隱匿自己犯罪所得財產之洗錢罪。公訴人
    起訴之事實雖未敘及如附表二編號第一０四號至第一一二號
    所示之被害人，因該部分事實與公訴人起訴之犯罪事實既具
    有連續犯裁判上一罪關係，應為起訴效力所及，自在審理範
    圍。與被告乙○○、林峰君等其他共犯間，有犯意聯絡及行
    為分擔，為共同正犯。先後多次故買贓物及隱匿因自己犯罪
    所得財產之行為，時間緊接，犯罪構成要件相同，顯係基於
    概括之犯意，反覆為之，為連續犯，依刑法第五十六條規定
    以一罪論，並加重其刑。所犯隱匿犯罪所得之洗錢罪部分，
    被告子○○在偵、審中自白，被告甲○○業在原審審理時自
    白，依洗錢防制法第九條第五項規定，就所犯洗錢罪部分均
    應減輕其刑，並依法先加後減之。被告子○○、甲○○所犯
    故買贓物罪、常業詐欺罪、隱匿因自己犯罪所得之洗錢罪間
    ，有手段與目的、方法與結果之牽連關係，應從一重之常業
    詐欺罪處斷。
四、原審就被告癸○○、乙○○、子○○、甲○○常業詐欺罪部
    分，予以論罪科刑，固非無見。惟被告癸○○僅成立幫助常
    業詐欺，原判決認係與乙○○等共犯常業詐欺罪，洵有違誤
    ；又附表三所示人頭帳戶，經本院核對卷附交易明細資料及
    函詢相關金融機構調取被害人頭帳戶交易往來明細，均與原
    判決不同，原判決未予審認，亦有未當。被告癸○○上訴否
    認成立常業詐欺罪，尚屬有據；被告乙○○之妻壬○○為乙○○上訴、及被告甲○○上訴，指摘原判決量刑過重，雖無
    足取。公訴人就癸○○、乙○○、子○○部分依告訴人認量
    刑太輕之請求上訴亦無理由，但原判決此部分既有可議，自
    屬無法維持，應由本院撤銷改判之。爰審酌被告癸○○幫助
    詐騙集團，被告乙○○、子○○、甲○○等人，與在逃林峰
    君則組成詐騙集團，結合臺灣及大陸地區男女成員，組織龐
    大，分工細密，假冒各種公職人員身分，向臺灣全省民眾恣
    意行騙，詐欺手法花樣百出，讓人防不勝防，使全民陷入恐
    慌之中，對社會及個人之危害，至深且鉅。癸○○負責提供
    人頭帳戶及盜接電話者，乙○○為詐欺集團中負責在台之指
    揮調度者，甲○○為該集團中負責查詢、登簿、作帳者，及
    被告等人於犯後尚能坦承犯行，態度尚稱良好等一切情狀，
    分別量處被告癸○○有期徒刑四年六月，被告乙○○有期徒
    刑六年，被告子○○、甲○○各處有期徒刑一年二月。
五、查被告癸○○自八十六年起開始犯多起詐欺、偽造文書案件
    ，於八十七年、八十八年、八十九年間陸續涉犯詐欺、贓物
    等多起犯罪，經臺灣高等法院臺中分院於九十一年間將所犯
    前開詐欺、偽造文書、贓物等數罪定執行刑為有期徒刑三年
    二月確定，嗣癸○○因未到案執行而經臺灣臺中地方法院檢
    察署通緝在案，有前科資料查註紀錄表附卷可稽，已有犯罪
    之習性，而查被告目前除涉犯本件幫助常業詐欺等罪外，另
    因涉嫌偽造有價證券案件甫在臺灣臺中地方法院通緝中，有
    前科資料查註紀錄表可佐，綜上各情觀之，足認被告癸○○
    顯有長期犯罪之習慣，對社會之危害性非輕，再依其於本件
    專以四處盜接他人市內電話及蒐購人頭帳戶供詐騙集團使用
    之犯罪情節，參酌其習於犯罪之背景觀察，被告癸○○顯有
    實施強制工作以矯正其惡習之必要；另被告乙○○為本案詐
    欺集團在台之指揮調度者，犯罪情節非輕，且本案迄今報案
    有據如附表一、二所示之被害人即高達有上百人，總計已查
    得之詐欺所得金額業有二千二百七十萬六千零二十四元之多
    ，其不僅以犯罪為常業且對社會之危害甚鉅，依本案犯罪情
    節及被告二人之犯罪習性並參酌檢察官亦具體請求對被告二
    人宣告強制工作等一切情狀，認適用刑法第九十條規定對被
    告二人實施強制工作三年處分，尚符合憲法比例原則之精神
    （司法院大法官會議釋字第四七一號解釋參照），乃併諭知
    被告癸○○、乙○○均應於刑之執行完畢或赦免後，令入勞
    動場所強制工作三年，以資矯正。
六、另扣案如附表四（除編號三、二七及編號十四該支門號為0
    000000000號手機、編號十五、十六、二一、編號
    二九該支門號為0000000000號手機、編號三六、
    四六號外）、附表五（除編號四、編號七至十四外）、附表
    六（除編號五該張卡號為000000000000000
    號金融卡外）、附表七（除編號一、二、六外）、附表八（
    除編號五、六、十、十六外）所示之物，為被告等人所有且
    均係供本案犯罪所用之物，業經被告等人供明在卷可按，其
    中除扣案如附表四編號一日盛國際商業銀行匯款單其上偽造
    之「戊○○」署押一枚及附表七編號五該支迷你電話為盜接
    他人電信設備所用，應分別依刑法第二百十九條及電信法第
    六十條規定，不問屬於被告與否，應予沒收外，其餘依刑法
    第三十八條第一項第二款規定均宣告沒收。又扣案如附表四
    編號三之現金七十七萬二千元及編號二七現金二萬五千元共
    計新臺幣七十九萬七千元，為被告等人因洗錢所得財物，爰
    依洗錢防制法第十二條第一項規定，依比例發還附表二所示
    之被害人，洗錢所得財物新臺幣二千二百七十萬六千零二十
    四元，扣除應發還被害人之七十九萬七千元後，尚有二千一
    百九十萬九千零二十四元，併依同條項規定沒收，如全部或
    一部不能沒收時，以其財產抵償之。至餘扣案如附表四編號
    十四該支門號為0000000000號手機、編號十五、
    十六、二一、編號二九該支門號為0000000000號
    手機、編號三六、四六號；附表五編號四、編號七至十四；
    附表六編號五該張卡號為000000000000000
    號金融卡；附表七編號一、二、六；附表八編號十、十六所
    示之物，雖係被告等人所有但並非供本案犯罪所用之物，業
    據被告等人供明在卷可憑，且無其他積極證據足資證明該等
    扣押物確係供本案犯罪所用之物，均不另為沒收之諭知。又
    如附表一所示之遭轉接號碼之門號卡並未扣案，且該等門號
    係由在大陸地區之集團成員「小華」直接報給被告乙○○轉
    報給癸○○盜接後，再由乙○○將盜接好之門號回報給在大
    陸地區之集團，其本人實際上未曾接觸過上開門號卡等情，
    業據其供明在卷可參（見九十三年度偵字第六六二七號偵查
    卷第一八二頁反面至第一八三頁），此外並無其他積極證據
    證明該等門號卡現仍存在；另被告乙○○、林宗生分別冒用
    「戊○○」、「陳孟智」、「陳文正」、「林富」名義所填
    具之匯款單，除扣得如附表四編號一所示之該張日盛國際商
    業銀行匯款單外，其餘匯款單並未扣案亦無證據證明現仍存
    在，為免日後執行困難，不另依電信法第六十條及刑法第二
    百十九條之規定，分別就該等門號卡及匯款單上之署押宣告
    沒收，附此敘明。
丁、被告辛○○部分：
一、公訴意旨略以：被告辛○○因係詹忠雄之弟，居住在台中市
    ○○○路三段六五號十樓，並曾多次至乙○○詐欺集團基地
    而與乙○○相識，其明知乙○○所從事者係詐欺之行為，竟
    仍基於幫助常業詐欺之概括犯意，受乙○○之命，於九十三
    年四月間，連續至加達快遞公司北屯站，領取癸○○郵寄人
    頭帳戶存摺及提款卡予乙○○之包裹及寄送乙○○退回人頭
    帳戶存摺及提款卡予癸○○之包裹各二次，乙○○則以招待
    辛○○至酒店飲酒作樂約三、四次作為酬謝，因認被告辛○○涉刑法第340條常業詐欺之幫助犯罪嫌等語。
二、按犯罪事實應依證據認定之，無證據不得認定犯罪事實；證
    據之證明力，由法院本於確信自由判斷，但不得違背經驗法
    則及論理法則，刑事訴訟法第154條第2項、第155條第1項分
    別定有明文。而認定犯罪事實所憑之證據，雖不以直接證據
    為限，間接證據亦包括在內，然無論直接或間接證據，其為
    訴訟上之證明，須於通常一般之人均不致有所懷疑，而得確
    信其為真實之程度者，始得據之為有罪之認定，倘其證明尚
    未達到此一程度，而有合理之懷疑存在時，即無從為有罪之
    認定（最高法院76年臺上字第4986號判例參照）。
三、公訴意旨認被告辛○○涉犯上開罪嫌，係以證人丁○○證述
    被告辛○○曾至加達快遞公司寄送及領取包裹二、三次以上
    及證人即被告乙○○曾多次宴請被告辛○○至酒店飲酒為據
    。訊據被告辛○○固不否認有應被告乙○○要求至加達快遞
    公司寄送及領取包裹共三次及事後乙○○有招待其至酒店飲
    酒之事實，惟堅詞否認有何不法犯行，辯稱：伊幫乙○○寄
    送領取包裹時，並不知包裹內是何物，且其接受乙○○招待
    去酒店飲酒只是朋友間之聚會，並非屬寄領包裹之報酬等語
    ，是本案所應審究者，即為被告辛○○是否知悉所寄送領取
    包裹之內容物為人頭帳戶之存摺及提款卡，以及被告辛○○
    接受乙○○至酒店招待是否為寄送領取包裹之對價。
四、經查：
  (一)被告乙○○於檢察官偵訊時已供稱：「（問：為何請辛○○
    上酒店？）要上酒店沒有伴，我就找他去，他還有帶他的朋
    友去」、「（問：有無請過其他車手上酒店？）有一次」、
    「（問：你請辛○○上酒店，是否與領取及寄送包裹有關？
    ）沒有關係」、「（問：你請辛○○上酒店幾次？）二、三
    次，共花費五千多元，我只付一次錢，其他是我朋友『小張
    』付錢」等語明確（見93年度偵字第6627號偵查卷第183頁
    ），核與其於原審法院審理時，經以證人身分到場具結並接
    受詰問時所陳證：「（問：你有無委託被告辛○○至加達快
    遞公司領取寄送包裹？）有」、「（問：領取寄送包裹幾次
    ？）三次」、「（問：有無告訴他包裹內容？）沒有」、「
    （問：辛○○有無問你包裹內容？）沒有」、「（問：包裹
    用何包裝？）牛皮紙袋」、「（問：包裹從外表可看出內容
    物？）看不出來」、「（問：交給辛○○的包裹係由何人包
    裝？）我」、「（問：上面的寄件人、收件人係誰寫的？）
    我寫的」、「（問：你包裝、書寫時，辛○○是否在場？）
    沒有」、「（問：有無給辛○○報酬？）沒有」、「（問：
    有無邀請辛○○至酒店喝酒？）有」、「（問：為何要請他
    喝酒？）朋友關係找他去」、「（問：請辛○○喝酒與拜託
    他寄送、領取包裹有無關係？）沒有」、「（問：寄送包裹
    的郵資款項如何交付？）直接拿給辛○○」、「（問：你與
    辛○○去酒店幾次？）三次」、「（問：每次消費金額多少
    ？）不是我付的，是朋友付的」、「（問：哪一位朋友付的
    ？）小張」、「（問：你當時有無承租台中市○○○路○段
    65號11樓？）有」、「（問：你承租該處何用？）放人頭帳
    戶使用」、「（問：平常有哪些人會在那個租處？）提款車
    手，還有我」、「（問：辛○○去該租處的時間，你們有無
    在討論提款或交付等事情？）沒有」、「（問：你請辛○○
    寄送領取包裹及宴請辛○○至酒店，二者時間相隔多久？是
    否每寄送領取包裹一次，就宴請他至酒店一次？）二者間沒
    有關係，時間相隔多久我不記得了。也不是每次寄送領取包
    裹一次，就宴請他至酒店一次」、「（問：你承租上開租處
    ，你有無住在該處？）我沒有。該處僅單純堆放人頭帳戶使
    用」、「（問：如何堆放？）領取後，就將人頭帳戶放在該
    處床頭櫃內，與一般住家無異，從外觀上看不出來」、「（
    問：辛○○至該租處時，是否還有其他提款車手在場？）大
    部分辛○○上來時，屋內只有詹忠雄、我、甲○○在場」等
    語之情節相符（見原審93年11月2日審判筆錄第10頁至第20
    頁），是依證人即共同被告乙○○之證述可知，被告乙○○
    所交寄之包裹，均係由其全程獨自包裝並填妥寄收件人名稱
    地點後，始交給被告辛○○代為寄件，另被告乙○○並非全
    然自費亦非僅有招待辛○○一人至酒店飲酒，且其招待被告
    辛○○至酒店與為其寄送領取包裹之事宜並無何等之對價關
    係，應無疑問！。
  (二)證人即加達快遞公司業者丁○○於原審法院審理時亦到庭結
    證：「（問：客人如何寄送包裹？）我們照客人包裹上所記
    載的地址寄送」、「（問：是否須要填寫詳細地址？）不用
    」、「（問：要否留下寄件人、收件人之資料？）不用」、
    「（問：要否留下電話？）如果包裹上有留，我就會寫，否
    則就不寫」、「（問：如果包裹寄丟怎麼處理？）如果客人
    要求，我們就依照運費十倍的金額賠償」、「（問：一般客
    人寄送包裹會否有詳細地址？）不會」、「（問：地址如何
    寫？）如果要送到客人的手裡，就要寫詳細地址，否則通常
    都只寫要寄到哪個地點」、「（問：客人如何領取包裹？）
    以收件人為準」、「（問：領取包裹時，是否須要簽收？）
    我們沒有硬性規定」、「（問：如果不須簽收，你如何確定
    包裹不會被他人領走？）如果拿錯的話，客人會再拿回來」
    、「（問：在庭被告有那些人曾經到你們公司領取或寄送包
    裹？）乙○○、甲○○、辛○○」、「（問：辛○○所寄送
    的包裹，上面的寄件人都是寫什麼？）天億」、「（問：有
    無『天祥』？）有」、「（問：有無詳細地址？）沒有」、
    「（問：辛○○至你們公司領取包裹有無簽收？）沒有」、
    「（問：前後寄送幾次包裹？）寄送三次，最後一次是來領
    包裹順便寄送包裹」、「（問：寄貨單、收執聯上面是誰寫
    的？）我照包裹上面的資料寫的」、「（問：提示93年偵字
    第4406號第172頁，你於警局稱，印象最深是93年4月13日辛○○以奧迪的名義，寄件到桃園陽明八街六七號洪額收？）
    是」、「（問：你為何對辛○○這次寄送包裹印象特別深刻
    ？）因為刑警在辛○○來寄送包裹前有先進到我們公司詢問
    ，後來出去後，辛○○進來寄送包裹，辛○○出去後，那位
    刑警又進來，他跟我說，他看到辛○○的車，他準備要抓他
    們集團的人，我問他為何剛剛不順便將他抓起來，他說他要
    等待時機，所以他對辛○○所寄送的包裹有照相存證」、「
    （問：辛○○寄送包裹時，用何包裝？）牛皮紙袋」、「（
    問：從包裹外觀是否可看出內容物？）看不出來」、「（問
    ：辛○○領取寄送包裹時，有無在現場寫過什麼字？）沒有
    」、「（問：你剛剛指認乙○○、甲○○亦有到你們公司領
    取或寄送包裹，可否說明次數？）一開始大部分都是乙○○
    來的次數較多，後來是甲○○來的次數較多。辛○○比較少
    」等語綦詳（見原審93年11月2日審判筆錄第22頁至第28 頁
    ），是依有案可查之紀錄可知，被告辛○○總共僅寄送過乙○○所交寄之包裹三次（最後一次兼含領取包裹），且所交
    寄者均係已填妥寄、收件人名稱地點，外觀上無從查悉內容
    物為何之包裹，被告辛○○在寄送包裹時亦未在現場填寫過
    任何資料，換言之，被告辛○○僅係將乙○○所交寄之包裹
    原封不動送至加達快遞公司寄送，其不僅未在已包妥之包裹
    上再為任何加工，亦未在快遞公司現場有填寫過任何資料，
    參核共同被告乙○○前開證詞相互勾稽以觀，堪認被告辛○○僅係單純幫乙○○寄送已包裝完畢並填妥收件住址之包裹
    ，且其所寄送或領取之包裹並無法從外觀得悉內容物係人頭
    帳戶之存摺及提款卡，殆無疑義！
  (三)雖被告辛○○為本案被告詹忠雄之弟弟，且適居住在被告乙○○所承租之台中市○○○路○段65號11樓樓下，其又有幫
    忙被告乙○○寄送領取包裹之事實，惟被告乙○○於檢察官
    偵訊時已供稱：「（問：辛○○是何關係？）他是詹忠雄的
    弟弟，與集團無關」、「（問：辛○○是否為集團之成員？
    ）不是」、「（問：辛○○曾經替集團做何事？）只有查獲
    當日到加達快遞領取包裹，其他沒有，他不曉得領取之包裹
    裡面是人頭帳戶」（以上均見93年度偵字第4406號偵查卷第
    59頁、第382頁）等語明確，且復無其他積極證據足資證明
    被告辛○○知悉乙○○及詹忠雄均係本案詐欺集團成員，且
    其二人又正係在從事本案犯罪之人，況設若被告辛○○明知
    乙○○係詐欺集團在台指揮調度者，且其兄又受僱在集團內
    擔任提款車手，被告辛○○若有意幫忙被告乙○○做事，以
    同會受到被追訴犯罪之風險來評估，自當以加入集團擔任提
    款車手而可藉此獲得週薪一萬元之酬勞較為划算，豈會僅單
    代為跑腿領寄包裹以企求可獲上酒店招待作為代價之理？再
    查被告辛○○與乙○○僅認識二十幾天即被查獲（參93年度
    偵字第6627號偵查卷第201頁；93年度偵字第4406號偵查卷
    第285頁），依其二人相識程度自難稱熟稔，而人頭帳戶存
    摺及提款卡乃本案詐欺集團洗錢之重要工具，被告辛○○既
    非本案犯罪集團成員，被告乙○○自無有讓其知悉代為寄件
    領取之包裹係內裝人頭帳戶存摺及提款卡之理由，來增加被
    查獲犯罪之風險，是自不能僅依被告辛○○有幫忙乙○○寄
    件領取過包裹共三次，即可遽而推論其知悉所寄件領取之包
    裹係內裝人頭帳戶存摺提款卡，亦不能僅因被告有和乙○○
    往來，即可認定其對於被告乙○○係在從事詐欺之不法行為
    必有認識，從而被告辛○○辯稱其不知幫乙○○所寄送領取
    之包裹內是何物，且其接受乙○○酒店招待並非領取寄送包
    裹之報酬等語，尚堪採信！
  (四)至公訴人上訴意旨以共同被告吳宗德證稱看過被告辛○○去
    租屋處找乙○○二、三次，人頭帳戶、提款卡放在床舖、茶
    几，也曾與辛○○、乙○○去酒店喝過酒，但查既然吳宗德
    、乙○○並未告知被告辛○○渠等正在從事不法之詐欺提款
    行為，渠等也未曾將提款卡或人頭帳戶存摺交給被告辛○○
    ，則實難因被告辛○○曾去乙○○租屋處二、三次，其等把
    人頭帳戶、提款卡放在床舖、茶几及一起去喝酒等情就以推
    測擬制之方法遽認定被告辛○○知悉且參與吳宗德、乙○○
    等從事不法之詐欺行為。又公訴人另以被告辛○○有恐嚇取
    財、賭博之前科，認其非初出茅廬或單純無知之人，應知悉
    所領取寄送之物為人頭帳戶等情，亦屬推測擬制之詞，不足
    作為認定被告論罪之證據。
五、綜上所述，被告辛○○前開所辯，尚屬可信，而依檢察官起
    訴之犯罪事實，所提出之證據及實質舉證之結果，尚無法證
    明被告辛○○明知其幫忙寄件領取之包裹係內裝人頭帳戶存
    摺提款卡之物，亦無法由其他證據可資證明被告辛○○認識
    被告乙○○係在從事詐欺之不法行為，而推論其知悉代人寄
    件領取包裹是幫助他人犯罪之行為，尚無從說服本院以形成
    被告辛○○有罪之心證。此外，復查無其他確切之證據足證
    被告辛○○犯罪，基於無罪推定原則，被告辛○○被訴幫助
    常業詐欺之罪嫌，即屬不能證明，原審經審理後，以查無積
    極之事證足資證明被告有前揭犯行，因予諭知被告無罪之判
    決核無不合，檢察官上訴意旨仍執前詞指摘原判決不當為無
    理由，應予駁回。
戊、據上論斷，應依刑事訴訟法第 368條、第369條第1項前段、
    第364條、第299條第1項前段、電信法第56條第1項、第60條
    、洗錢防制法第9條第1項、第5項、第12條第1項、刑法第11
    條前段、第28條、第56條、第30條、第216條、第210條、第
    340條、第349條第2項、第55條、第47條、第38條第1項第2
    款、第219條、第90條，罰金罰鍰提高標準條例第1條前段，
    判決如主文。
本案經檢察官羅清溪到庭執行職務。
中　　華　　民　　國　　94　　年　　11　　月　　3 　　日
                  刑事第三庭    審判長法　官  陳義仲
                                      法　官  楊子莊
                                      法　官  宋明蒼
以上正本證明與原本無異。
如不服本判決，應於收受本判決後十日內向本院提出上訴書狀。
其未敘述上訴理由者並得於提起上訴後十日內向本院補提理由書
狀（均須按他造當事人之人數附繕本）「切勿逕送上級法院」。
　　　　　　　　　　　　　　　　　　　書記官  尤乃玉
中　　華　　民　　國　　94　　年　　11　　月　　3 　　日
附錄本案論罪科刑法條全文：
洗錢防制法第九條：
  犯第二條第一款之罪者，處五年以下有期徒刑，得併科新臺幣
  三百萬元以下罰金。
  犯第二條第二款之罪者，處七年以下有期徒刑，得併科新臺幣
  五百萬元以下罰金。
  犯前四項之罪，於犯罪後六個月內自首者，免除其刑；逾六個
  月者，減輕或免除其刑；在偵查或審判中自白者，減輕其刑。
刑法第三百三十九條第一項 (普通詐欺罪)：
  意圖為自己或第三人不法之所有，以詐術使人將本人或第三人
  之物交付者，處五年以下有期徒刑、拘役或科或併科一千元以
  下罰金。
刑法第三百四十條：
　以犯第三百三十九條之罪為常業者，處一年以上七年以下有期
  徒刑，得併科五萬元以下罰金。
